臺灣高等法院臺南分院刑事判決　　　　 96年度上訴字第947號
上　訴　人
即　被　告　己○○
指定辯護人　本院公設辯護人　戊○○
上列上訴人因傷害致重傷等案件，不服臺灣雲林地方法院96年度
訴字第133號中華民國96年7月10日第一審判決（起訴案號：臺灣
雲林地方法院檢察署95年度偵字第5677號），提起上訴，本院判
決如下：
    主  文
上訴駁回。
    事  實
一、己○○與龔大明為朋友。甲○○與武氏清翠為夫妻，並於雲
    林縣麥寮鄉後安村254號經營出租套房。何天成、丁○○、
    丙○○及乙○○均為甲○○之房客。己○○於民國94年5月5
    日18時10分許，由龔大明騎乘車號不詳之機車搭載其至何天
    成上開租屋處，到達後龔大明持西瓜刀1把在該租屋處外廣
    場等候，己○○則進入何天成租屋處，後己○○與何天成二
    人因故發生爭吵，己○○遂徒手毆打何天成成傷（何天成未
    提出告訴）。甲○○、丁○○、丙○○及乙○○在出租套房
    六號房內，聽見吵架聲音，外出至廣場查看，見己○○與何
    天成在廣場互罵，龔大明手持西瓜刀站在廣場，甲○○旋報
    警，丁○○、丙○○及乙○○則圍住己○○及龔大明，不讓
    二人離去，甲○○向龔大明質問為何帶西瓜刀，並取走西瓜
    刀，待警方到達現場後，將西瓜刀交由警方，警方則抄錄己○○及龔大明年籍資料，詢問何天成是否提出傷害告訴，經
    何天成表示不願提出告訴後，己○○及龔大明遂自行離去。
二、己○○與龔大明離去後，仍心有不甘，遂邀集多名不詳姓名
    年籍之成年男子，基於普通傷害及毀損器物之犯意聯絡，於
    同日20時許，由龔大明騎乘機車，己○○及其他多名成年男
    子攜帶數量不詳之鐵管，共乘一部貨車，先後到達何天成之
    上開租屋處會合。會合後己○○等多名男子攜帶數量不詳鐵
    管下車，其中1名男子撿拾該處附近之木棍1支，並一同往丁○○等人所在之六號房前進，龔大明則在廣場內等候。而以
    己○○等多名男子手持鐵管及木棍之優勢，己○○於客觀上
    能預見以鐵管及木棍等物品，重毆他人身體，可能造成身體
    重要器官毀敗之結果，但己○○等人主觀上均無使丙○○受
    有重傷之認識及犯意，於進入六號房時，適丁○○、丙○○
    及乙○○在房內看電視，己○○見狀即與其他不詳年籍、姓
    名之成年男子手持鐵管、木棍，毆打丁○○、乙○○及丙○○，致丁○○受有左眼眉間撕裂傷4公分、左頭部後方3×3
    公分皮下出血、右頭部2公分撕裂傷、左手中指脫臼、左、
    右手掌擦傷瘀血、右前臂瘀血等傷害；乙○○則受有右眉裂
    傷、鼻裂傷、枕部頭皮裂傷、右上臂裂傷等傷害。丙○○則
    受有右頭部5公分撕裂傷、眉間鼻緣3公分撕裂傷合併眼眶皮
    下出血、頭部外傷、兩眼視力受損、右尺骨骨幹骨折、左尺
    骨近肘處粉碎性骨折關節面破損等傷害，丙○○經接受手術
    治療後，其左眼仍失明而造成毀敗一目視能之重傷害結果。
    己○○等人並於現場毀壞房內房東甲○○所有之展示架1組
    、橫桿2支、梳妝台、金屬辦公桌、3張大椅子、1張小椅子
    及紗門等物，並於離開時，砸毀廣場內停放房東甲○○所有
    之車牌號碼1475-JZ號自小客車車前、後擋風玻璃，始離去
    現場（己○○被訴毀損部分經原審判處有期徒刑六月，業據
    己○○於本院撤回上訴而告確定）。
三、案經丁○○、丙○○、乙○○訴由雲林縣警察局臺西分局報
    告臺灣雲林地方法院檢察署檢察官偵查起訴。
    理  由
壹、程序事項（證據能力之判斷）
一、「被告以外之人於審判外向法官所為之陳述，得為證據。」
    刑事訴訟法第159條之1第1項定有明文。本件證人丁○○、
    丙○○、乙○○及共犯龔大明於原審95年度易字第207號龔
    大明傷害案審理時之證述及供述，因涉及本件被告己○○及
    其他共犯犯罪事實，而與本件待證事實有關連性，並依上開
    法條規定，有證據能力。
二、被告以外之人於審判外之陳述雖不符刑事訴訟法第159條之1
    至之4之規定，而經當事人於審判程序同意作為證據，法院
    審酌該言詞陳述或書面陳述作成時之情況，認為適當者，亦
    得為證據，刑事訴訟法第159條之5第1項定有明文。其立法
    意旨在於傳聞證據未經當事人之反對詰問予以核實，原則上
    先予排除。惟若當事人已放棄反對詰問權，於審判程序中表
    明同意該等傳聞證據可作為證據，基於尊重當事人對傳聞證
    據之處分權，及證據資料愈豐富，愈有助於真實發見之理念
    ，且強化言詞辯論主義，使訴訟程序得以順暢進行，上開傳
    聞證據亦均具有證據能力。經查，被告及檢察官就本院所引
    用卷內被告以外之人於審判外之陳述，於審判程序均同意作
    為證據，且本院審酌前開證據資料作成時之情況，均無不法
    之情事，且與待證事實具有關聯性，認為適宜作為本案之證
    據，故均有證據能力。
貳、實體事項
一、訊據被告己○○（下稱被告）對上揭犯罪事實除供承係以木
    棍毆打告訴人外餘均坦承不諱，其坦承部分並與證人丁○○
    、丙○○、乙○○於原審95年度易字第207號龔大明傷害案
    審理時之證述情節互核相符，並有長庚紀念醫院診斷證明書
    1紙（台西警刑字第0940006004號卷第16頁反面）、台大醫
    院雲林分院驗傷診斷書4紙。（台西警刑字第0940006004號
    卷第17頁至第19頁反面）、照片8張等在卷可稽。雖被告否
    認有持鐵管毆擊告訴人，惟告訴人丁○○、丙○○、乙○○
    等人均於原審95年度易字第207號龔大明傷害案審理時一致
    指證被告等人當時除拿木棍外還有鐵棍，被告與其他共犯共
    同傷害告訴人時，自係有人持木棍、有人持鐵管，又被告傷
    害被害人丙○○致重傷部分，被告與案外人龔大明及多名男
    子，事先準備鐵管數支及在現場撿拾木棍，共同至出租套房
    尋仇，而鐵管及木棍，均屬堅硬材質，猛力毆擊，均足以造
    成身體重要器官無法復原之傷害。被告以當時人數優勢及使
    用兇器之材質以觀，在客觀上自得預見案外人龔大明等人之
    行為，有可能因用力過猛或情緒無法控制，而導致使他人受
    有重傷害之結果甚明。本件事證明確，被告犯行堪以認定，
    應依法論科。
二、被告行為後，刑法及刑法施行法業於94年2月2日經總統以華
    總一義字第09400014901號令修正公布，並於95年7月1日施
    行（下稱新刑法，修正前刑法下稱舊刑法），參酌最高法院
    95年5月23日刑事庭第八次會議決議，新刑法第2條第1項規
    定，係規範行為後法律變更所生新舊法律比較適用準據法，
    於新刑法施行後，應適用新刑法第二條第一項規定，為從舊
    從輕比較。另比較時應就罪刑有關之共犯、未遂犯、想像競
    合犯、牽連犯、連續犯、結合犯，以及累犯加重、自首減輕
    暨其他法定加減原因（如身分加減）與加減比例等一切情形
    ，本於統一性及整體性原則，綜其全部罪刑結果，而為比較
    。經查：
  (一)修正前刑法第33條第5款關於罰金刑係規定：「罰金：1元（
    銀元）以上」，並依現行法規所定貨幣單位折算新臺幣條例
    規定，以銀元1元折算新臺幣3元，修正後刑法第33條第5款
    則規定：「罰金：新臺幣1,000元以上，以百元計算之」，
    經比較結果，修正後刑法第33條第5款所定罰金刑最低數額
    較修正前提高，自以修正前之規定較為有利。本件被告所犯
    刑法第277條第1項傷害罪之法定刑有罰金刑（銀元1,000元
    以下）之規定，修正後之刑法規定並未較有利於被告。
  (二)刑法修正施行後，其中第10條第4項有關重傷之定義，已由
    原先須達到「毀敗」身體機能之程度，變更為「毀敗」或「
    嚴重減損」身體機能均屬之，因屬構成要件之變更，自有必
    要比較新舊法，經比較結果，不論依修正前後刑法，被害人
    丙○○左眼失明均構成「重傷」，修正後之刑法規定並未較
    有利於被告。
  (三)修正前刑法第28條共犯係規定：「二人以上共同實施犯罪之
    行為者，皆為正犯」，修正後則規定為：「二人以上共同實
    行犯罪之行為者，皆為正犯」，揆諸本條之修正理由係為釐
    清陰謀共同正犯、預備共同正犯、共謀共同正犯是否合乎本
    條規定之正犯要件。而被告與龔大明等人所為上開犯行，既
    均屬實行犯罪行為之正犯，則適用修正前之舊法並無不利於
    被告。
  (四)被告一故意傷害行為，同時觸犯2個普通傷害罪及1個傷害致
    重傷罪，係一行為觸犯數罪名，為想像競合犯，而修正後刑
    法第55條前段但書增訂想像競合從一重處斷時，不得科以較
    輕罪名所定最輕本刑以下之刑，為法理之明文化，非屬法律
    之變更，並無比較新舊法之問題。
  (五)本件涉及法律變更部分，綜合上述比較新舊法之規定，以舊
    刑法有利於被告，依新刑法第2條第1項規定，自應適用行為
    時舊法，先予敘明。
三、核被告所為，係犯刑法第277條第2項後段傷害致重傷罪、同
    條第1項普通傷害罪。公訴意旨認被告就傷害丙○○致重傷
    部分，應依刑法第277條第1項普通傷害罪處斷，尚有未洽，
    惟已經公訴人於原審準備程序及審理時更正起訴法條，並經
    本院告以被告此部分犯罪事實涉犯傷害致重傷罪嫌，故無需
    變更起訴法條。被告與龔大明及多名不詳姓名成年男子間就
    上開犯行，具有犯意聯絡及行為分擔，依修正前刑法第28條
    規定，為共同正犯。被告以一故意傷害行為，分別觸犯2個
    普通傷害罪及1個傷害致重傷罪，為想像競合犯，應依法從
    一重之傷害致重傷罪處斷。
四、原審以被告罪證明確，因予適用刑法第2條第1項前段、第27
    7條第1項、第2項後段、第55條、修正前第28條之規定，並
    審酌被告與龔大明僅因細故便起意毆打何天成，其行為已有
    可議，復因遭丁○○、丙○○及乙○○圍住，靜待警方到來
    ，即對丁○○等人心生怨恨，亟欲在短時間內報復，竟邀集
    多名男子，以不計後果方式，分持鐵管及木棍，重毆丁○○
    、丙○○及乙○○，造成渠等3人均受有嚴重傷勢，手段甚
    為兇殘，惡性重大，及丙○○為68年3月17日生，年僅27歲
    ，在遭受毆打後，導致左眼失明，往後日常生活均造成嚴重
    不便，亦為此生永久性傷害，無回復可能，實非金錢或訴訟
    結果所能彌平其傷痛，惟被告於犯後坦承犯行，已見悔意，
    但尚未賠償多名被害人，及其智識程度、家庭狀況等一切情
    狀，量處有期徒刑四年六月，以示懲儆，另說明被告犯本件
    之罪所使用之木棍及鐵管等物並未於本件扣案，故不為沒收
    之諭知。本院核其認事用法，均無不合，量刑並已考量刑法
    第57條所列各款事項，並符合一般國民法律感情，應屬妥適
    。被告上訴意旨以其被毆打在先始起意報復，現腳已成殘等
    情，指摘原審量刑過重不當，惟被告係與何天成發生衝突始
    造成本身之傷害，其諉過於被害人，要非正當，指定辯護人
    請求本院依刑法第59條規定酌減其刑，亦屬無據，其上訴為
    無理由，應予駁回。
據上論結，應依刑事訴訟法第368條，判決如主文。
本案經檢察官邱克斌到庭執行職務。
中　　華　　民　　國　　96　　年　　10　　月　　29　　日
                  刑事第二庭  審判長法　官  葉居正
                                    法　官  吳勇輝
                                    法　官  郭千黛
以上正本證明與原本無異。
如不服本判決，應於收受本判決後十日內向本院提出上訴書狀。
其未敘述上訴理由者並得於提起上訴後十日內向本院補提理由書
狀（均須按他造當事人之人數附繕本）「切勿逕送上級法院」。
　　　　　　　　　　　　　　　　　  書記官  李珍鳳
中　　華　　民　　國　　96　　年　　11　　月　　1 　　日
附錄：本判決論罪科刑條文：
中華民國刑法第277條第2項（普通傷害罪）
犯前項之罪因而致人於死者，處無期徒刑或7年以上有期徒刑；
致重傷者，處3年以上10年以下有期徒刑。
